# 合并报表资本公积问题

提问人：qqq2006 时间：2015-07-08 20:34:27
请教各位，集团合并报表时A为集团母公司，下面非全资子公司B和C均为合并报表单位，如果B公司合并报表包括不丧失控制权处置股权取得收益计入B公司合并报表资本公积的部分，在A进行合并报表时是否应按比例合并过来？C公司合并报表的资本公积中包括C公司与其少数股东交易取得的收益计入C公司合并报表资本公积部分，那A在进行集团合并时C公司的资本公积A 公司是否按照比例合并至A公司的合并报表资本公积中？谢谢！

回答人：chenyiwei
这类事项在B和C的合并报表层面作为权益性交易，同样在更高层次的母公司A的合并报表层面也是权益性交易，因此也会对A的合并报表层面的资本公积产生影响。但A的合并报表层面的影响金额不一定是B的合并报表层面的影响金额乘以A对B的持股比例，而是在A的合并报表层面按权益性交易原则重新计算，即根据B与C的少数股东之间的交易金额与对应的C公司少数股权在A的合并报表层面的账面价值重新计算A的合并报表层面的调整权益金额。

提问人：qqq2006 时间：2015-07-09 09:42:45
“即根据B与C的少数股东之间的交易金额与对应的C公司少数股权在A的合并报表层面的账面价值重新计算A的合并报表层面的调整权益金额”是否可以再详细一些？

回答人：chenyiwei
在实体理论下的合并报表中，之所以将收购少数股权和在不丧失控制权的前提下部分处置子公司股权确认为权益性交易，是因为从经济实质上说，这两项交易分别相当于少数股东撤资和少数股东资本性投入。例如，在主帖所述案例中，B购买C的少数股权，相当于C的少数股东从合并集团撤出投资，支付的收购少数股权价款相当于减资款，所以无论是在B还是A的合并报表层面，都是将该减资款与所减少的C公司少数股东权益之间的差额调整资本公积。假设不存在某些特殊因素（如B公司最初是由A公司通过非同一控制下合并收购来的），即C的净资产价值在B和A的合并报表层面的账面价值一致，则不管是A还是B的合并报表层面，该项调整资本公积的金额是一致的，在A的合并报表层面不会将该调整金额分配给持有B股权的少数股东。

提问人：qqq2006 时间：2015-07-10 09:38:38
多谢陈版，明白一些了，您能将相关的依据如准则或解释条例名称文号给发一下吗？审计调整需与企业沟通相关依据，谢谢！

回答人：chenyiwei
可在解释 2 号第二条规定的基础上，参考我上面回帖的解释与客户沟通。准则规定层面的内容也就这些了，再下一步就需要运用合并报表的基本理论来解释。